【裁判字號】    95,交聲,1070
【裁判日期】    951130
【裁判案由】    聲明異議
【裁判全文】
臺灣臺中地方法院刑事裁定            95年度交聲字第1070號
原處分機關  交通部公路總局臺中區監理所臺中市監理站
受處分人    甲○○
上列受處分人因違反道路交通管理處罰條例案件，對於交通部公
路總局臺中區監理所民國九十五年十月四日所為之裁決（中監違
字第裁六一─Ｉ00000000號裁決書），聲明異議，本院
裁定如下：
    主  文
異議駁回。
    理  由
一、原處分機關略以：受處分人甲○○於九十五年八月二十七日
    中午十二時七分許，駕駛車牌號碼三二一五－ＰＴ號號自用
    小客車，在彰化縣北斗鎮○○路與地政路口處，因闖紅燈（
    直行）之違規事實，經彰化縣警察局北斗分局北斗派出所員
    警當場以違反道路交通管理處罰條例第五十三條舉發，並掣
    開違反道路交通管理事件通知單（單號：Ｉ0000000
    0號號），由受處分人簽名收受。嗣受處分人於九十五年九
    月十一日提出申訴，業經舉發單位於九十五年九月二十九日
    以北警分五字第○九五○○二一○四一號函覆受處分人有闖
    紅燈情事，受處分人不服上開函文，於同年十月四日至交通
    部公路總局臺中區監理所臺中市監理站提出異議，交通部公
    路總局臺中區監理所臺中市監理站遂於同日以中監違字第裁
    六一─Ｉ00000000號裁決書，裁處其最低額罰鍰新
    臺幣（下同）二千七百元，並記違規點數三點，逾期則依違
    反道路交通管理事件統一裁罰標準表及裁決書處罰主文裁處
    ，於法並無不合等語。
二、本件受處分人則以：事發當時，伊駕駛車牌號碼三二一五－
    ＰＴ號自用小客車行經上開路段十字路口，號誌是綠燈中，
    伊堅信伊沒有違規之事實，車上還有隨行之母親及妻子可以
    作證，也許是員警當時看到號誌剛巧變成紅燈，所以將伊攔
    下開單舉發云云。
三、按汽車駕駛人，行經有燈光號誌管制之交岔路口闖紅燈者，
    處一千八百元以上五千四百元以下罰鍰，並記違規點數三點
    ；汽車行駛至交岔路口，其行進、轉彎，應遵守燈光號誌，
    道路交通管理處罰條例第五十三條、第六十三條第一項第三
    款與道路交通安全規則第一百零二條第一項第一款、違反道
    路交通管理事件統一裁罰標準表分別定有明文。
四、經查：
  (一)本件受處分人於九十五年八月二十七日中午十二時七分許，
    駕駛車牌號碼三二一五－ＰＴ號號自用小客車，在彰化縣北
    斗鎮○○路與地政路口處，因闖紅燈（直行）之違規事實，
    經彰化縣警察局北斗分局北斗派出所員警當場以違反道路交
    通管理處罰條例第五十三條舉發，並掣開違反道路交通管理
    事件通知單（單號：Ｉ00000000號），由受處分人
    簽名收受等情，有前揭舉發通知單、裁決書等在卷可稽。
  (二)受處分人雖以上開情詞置辯，惟據該執勤員警即證人乙○○
    於九十五年十一月十六日到院結證稱：當天伊是執中午十二
    時至下午二時的勤務，伊在光復路、地政路口等紅綠燈，伊
    的機車是停在地政路上，由西朝東方向，受處分人開車從光
    復路由北往南經過地政路口，當時該路口地政路是綠燈，光
    復路是紅燈，受處分人的車子還沒有過停止線，伊看到受處
    分人紅燈還開過路口，伊就騎乘機車追上去按喇叭要受處分
    人停在路旁，受處分人停車後伊敲他車子玻璃，受處分人即
    下車，伊跟受處分人說他已經闖紅燈違規了，請拿出行照、
    駕照，受處分人當時沒有說什麼，也沒有向伊抗議他沒有闖
    紅燈，罰單上面是受處分人親自簽名等語（參見本院卷第二
    ○、二一頁），已明確證稱見聞受處分人有違反管制燈號闖
    紅燈之違規行為，且若受處分人真無闖紅燈之違規行為，為
    何不立即向員警表達抗議之意，此部分顯悖於常情。
  (三)證人李玉華即受處分人母親於本院訊問時證稱：當時燈號好
    像為綠燈云云，然受處分人於申訴狀中記載「事後回想，我
    跟母親及太太討論此一違規案件，本人堅定表示當天並無闖
    紅燈違規」，則證人李玉華及受處分人之妻既曾與受處分人
    討論案情，且受處分人向證人李玉華及其妻表示其未闖紅燈
    ，則證人李玉華及其妻對案發情況之回想是否已受受處分人
    之影響，即非無疑；且證人李玉華證稱：當天伊坐在受處分
    人旁邊，還有伊媳婦及孫子坐在後座，經過光復路、地政路
    口時，小孩子好像有在吵鬧，伊有回頭跟伊孫子說不要吵等
    語（參見本院卷第二二頁），又證稱：「（問：經過路口時
    ，燈號是何燈號？）好像是綠燈。」、「（問：經過這個路
    口時，妳如何知道當時燈號是綠燈）偶爾會注意。」，則證
    人李玉華於經過前開路口時，正回頭要求其孫子不要吵鬧，
    如何能注意該路口是綠燈？證人李玉華又證稱：後來警員攔
    停車子後，伊沒有跟警員說當時是綠燈，因為伊不曉得是什
    麼事情，伊年紀這麼大了，不會好奇，伊媳婦也沒有跟警察
    說任何事情等語（參見本院卷第二三、二四頁），惟受處分
    人卻陳稱：伊簽完罰單，進去看伊奶奶時，沒有跟他們說剛
    才發生何事，但伊進去裏面才從伊太太口中得知，伊母親有
    跟伊舅舅說伊在路口有被警察開罰單等語（參見本院卷第二
    五頁），顯然證人李玉華在下車離開時已知受處分人遭員警
    開立罰單，以證人李玉華與受處分人係母子關係，知悉其子
    遭警開罰單，竟未當場向員警關切詢問，並適當表達當時路
    口為綠燈之意，實與常理有違；又受處分人陳稱：事後伊回
    臺中時，伊在車上有跟證人李玉華說伊行使時號誌是綠燈，
    伊根本沒有闖紅燈，證人李玉華就罵伊，說怎會開車開到被
    警察攔下來之類的話等語（參見本院卷第二五頁），若證人
    李玉華當時確時有看到燈號為綠燈，理應體認受處分人並無
    違規，怎還會罵受處分人怎麼開車之類的話，足見證人李玉
    華當時並沒有注意到路口燈號為何，方有此種反應，證人李
    玉華於本院訊問時所言，顯係迴護受處分人之詞，不足採信
    。
  (四)再者，警察為維持交通秩序，依法執行職務，立場應是客觀
    公正，且證人乙○○與受處分人素不相識，亦無宿怨，當無
    設詞誣攀之理，是其所為證言，應屬真實可信。本院經查亦
    無任何證據足資證明執勤警員有捏造事實、違法取締之情事
    ，則執勤警員本其維護交通秩序、安全職責所為之當場舉發
    ，自應受到合法、正確之推定，且受處分人並未當場提出異
    議，自難徒憑受處分人事後個人回想及證人李玉華有瑕疵之
    證述，即認員警有違法取締情事。受處分人否認違規，實不
    足採，是其確有闖紅燈之情，堪以認定。從而，原處分機關
    據以援引上開規定，裁處罰鍰二千七百元整，並記違規點數
    三點，逾期則依裁決書處罰主文規定處罰，並無不當。本件
    聲明異議為無理由，應予駁回。
五、據上論斷，應依道路交通管理處罰條例第八十七條第二項，
    道路交通案件處理辦法第十九條規定，裁定如主文。
中    華    民    國    95    年    11    月    30    日
                  刑事第十三庭  法  官  黃裕仁
上正本證明與原本無異。
如不服本裁定，應於送達後五日內，向本院提出抗告狀。
                                書記官  王嘉仁
中    華    民    國    95    年    11    月    30    日


司法院資訊處製作；財團法人民間司法改革基金會備份。
